臺灣高等法院刑事判決　　　　　　　 100年度上訴字第2722號
上　訴　人
即　被　告　林志峰
指定辯護人　法律扶助律師李詩皓律師
上　訴　人
即　被　告　陳亦喬
指定辯護人　本院公設辯護人陳德仁
上列被告因強盜等案件，不服臺灣板橋地方法院100 年度訴字第
671、1123號，中華民國100年7 月28日第一審判決（起訴案號：
臺灣板橋地方法院檢察署100年度偵字第3207號、100年度偵緝字
第498號，追加起訴案號：100年度偵字第6440號），提起上訴，
本院判決如下：
    主  文
上訴駁回。
    事  實
一、林志峰與陳亦喬為男女朋友，共同基於意圖為自己不法所有
    之犯意，分別為下列犯行：
  (一)2 人（陳亦喬此部分犯行業經判決確定）共同基於竊盜之犯
    意聯絡，於民國99年11月24日13時許，同赴新北市板橋區（
    99年12月25日改制前為臺北縣板橋市○○○○路150之2號「
    金永生金飾店」，向該金飾店負責人謝小雯佯稱欲購買金飾
    ，使謝小雯取出重2錢85分、價值新臺幣（下同）1萬5000元
    之金戒指1 只供林志峰試戴，再推由林志峰乘謝小雯招呼陳
    亦喬，未注意林志峰動向之際，徒手竊取該金戒指，得手後
    逃逸，陳亦喬亦隨後離開。嗣謝小雯清點物品時發現金戒指
    短少1 只，隨即追呼至新北市○○區○○街攔阻陳亦喬，並
    報警處理，始循線查獲林志峰。
  (二)2 人共同基於搶奪之犯意聯絡，於99年11月26日18時45分許
    ，同赴新北市板橋區○○○路35號「千弘銀樓」，向該銀樓
    負責人賴呂明珠佯稱欲購買金飾，由賴呂明珠取出重2 錢、
    價值1萬4000元之金戒指1只，供2人觀看，2人觀看後將該金
    戒指置於櫃臺上，繼又佯稱欲觀看其他金戒指，乘賴呂明珠
    轉身挑選其他金戒指而不及防備之際，由林志峰迅速下手搶
    奪上揭置於櫃臺上之金戒指1 只，得手後逃逸，陳亦喬亦隨
    後離開。嗣由陳亦喬將該金戒指持往新北市○○區○○路22
    6號之麗銀樓變賣，得款約1萬元。
  (三)2人共同基於搶奪之犯意聯絡，於100年1月7日22時15分許在
    新北市○○區○○街48號「淘寶珠寶坊」，向負責人朱素娟
    佯稱購買飾品，由朱素娟取出重50分、價值10萬元之鑽石戒
    指及價值3萬5000元之玉鐲各1只，供2 人觀看，並將玉鐲交
    付陳亦喬試戴於手上，林志峰繼又佯稱欲觀看其他項鍊，乘
    朱素娟彎腰拿取其他金飾而不及防備之際，迅速奪取上開櫃
    台上的鑽石戒指及佩戴的玉鐲，2 人轉身逃逸而搶奪得手。
二、案經新北市政府警察局板橋分局移送臺灣板橋地方法院檢察
    署檢察官偵查起訴暨追加起訴。
    理  由
甲、程序方面：
一、原審判決後，被告林志峰與陳亦喬提起上訴，嗣於本院審理
    時，被告2 人當庭具狀撤回上訴原判決附表一編號3 、4 、
    5 （即起訴書犯罪事實欄一(三)、(四)及追加起訴書犯罪事實欄
    一(一)）部分，有被告之撤回上訴聲請書在卷可稽（見本院卷
    第99至100 頁），則本案審理範圍僅在被告其餘之上訴部分
    ，合先敘明。
二、按被告以外之人於審判外之言詞或書面陳述，除法律有規定
    者外，不得作為證據，刑事訴訟法第159條第1項固定有明文
    ；惟被告以外之人於審判外之陳述，雖不符同法第159條之1
    至第159之4之規定，而經當事人於審判程序同意作為證據，
    法院審酌該言詞陳述或書面陳述作成時之情況，認為適當者
    ，亦得為證據，同法第159條之5第1 項亦定有明文。被告就
    以下所援用證人於警詢及偵查中陳述之證據能力，於準備程
    序中已陳明不爭執之意旨（本院卷第62頁），本院審酌上開
    證人審判外陳述作成時之情況，認為以之作為證據應屬適當
    ，而得作為證據。
三、又卷附新北市板橋區○○○路 150之2號1樓之金永生銀樓監
    視錄影翻拍照片41張（偵31977 卷第70至85頁），係傳達錄
    影當時現場情況，而透過科技設備技術傳輸的情形與現場真
    實情形，在內容上的一致性，透過機械的正確性來加以保障
    ，換言之，攝影畫面或照片並不存在人對現實情形的知覺、
    記憶所經常發生的表現錯誤，性質上自非供述證據，要無傳
    聞法則之適用，於此亦別無證據證明上開資料有經偽造變造
    之情形，是前開監視錄影翻拍照片均具證據能力。
乙、實體方面：
一、事實認定之理由：
  (一)犯罪事實(一)部分：
    上揭事實，業據被告林志峰坦承不諱，核與證人謝小雯於警
    詢及偵查中證述情節相符，並有新北市政府警察局翻拍99年
    11月24日「金永生銀樓」監視錄影之照片41張附卷可稽（偵
    31977卷第70-85頁），核與被告自白相符，被告林志峰此部
    分事實應堪認定。又告訴人謝小雯於警詢時指證：被告2 人
    於99年11月24日13時許到其所經營之金永生銀樓，以要購買
    金項鍊及金戒指為由，要伊將店內金項鍊及金戒指一一拿出
    來給被告2 人試戴，後來被告林志峰先以抽煙為由先行離去
    ，被告陳亦喬亦以領錢為由離去，伊才發現其中1 枚給他們
    試戴的金戒指不見了，伊請伊先生騎腳踏車追出去，只找到
    被告陳亦喬等語（偵31977號卷第17頁），足見被告2人進入
    金永生銀樓後，係由被告林志峰趁告訴人謝小雯疏未注意之
    際，藉故將試戴於手上之金戒指攜出店外，而告訴人謝小雯
    當場並未發現，乃嗣後清點時始發現金戒指數量有所短少。
    是以被告2 人並非乘告訴人謝小雯不備或不及抗拒下公然、
    猝然掠取財物，而係利用告訴人謝小雯不知情之狀況下，以
    和平方式將告訴人謝小雯所有之金戒指移入渠等實力支配下
    ，亦堪認定。
  (二)犯罪事實(二)部分：
    訊據被告林志峰與陳亦喬對於上揭時、地取走上揭金戒指1
    只之事實坦承不諱，核與證人即被害人賴呂明珠於警詢及本
    院審理中證述之情節相符，此部分事實應堪認定。至被告2
    人另辯稱：當時是用偷的，並不是用搶的乙節，經查：證人
    賴呂明珠於本院審理時結證稱：「被告2 人到我店裡說要買
    金飾，男的說要買戒指送給他父親，我先拿一個戒指放在櫃
    台上，他請我再另外拿一個給他看，他們當時坐在櫃台外面
    ，我在櫃台裡面，我站著，等我轉身要去櫥子再拿另一個，
    被告林志峰就拿了那個戒指跑掉了」等語（本院卷第88、89
    頁）。再觀以證人賴呂明珠於本院證稱：「證人轉身大約移
    動兩步，距離被告一隻手伸開來的寬度」之情（本院卷第89
    頁），顯見上揭金戒指仍然在證人賴呂明珠之支配範圍內，
    而被告係乘被害人賴呂明珠轉身取物不及防備之際，逕行迅
    速取走上開戒指逃逸，已屬公然攫取他人支配範圍內財物之
    「不法腕力」之實施，核與「乘人不知，以和平或秘密方法
    竊取」之情形迥別，被告所辯僅屬竊盜云云，尚非可採。
  (三)犯罪事實(三)部分：
    訊據被告林志峰與陳亦喬對於上揭時、地取走上揭鑽石戒指
    及玉鐲各1 只之事實坦承不諱，核與證人即被害人朱素娟於
    警詢及本院審理中證述之情節相符，並有監視器翻拍照片附
    卷可稽（偵6440卷第86-110頁），此部分事實應堪認定。至
    被告2 人另辯稱：我們是用偷的，並不是用搶奪的乙節，經
    查：證人朱素娟於本院審理時結證稱：「我當時站在櫃台裡
    面，被告2人坐在櫃台外側，我們是面對面，被告2人先看鑽
    戒，後來女的說還要看玉鐲，我就把這兩樣東西拿給他們看
    ，女的就把玉鐲戴在手上，被告林志峰選1 個玉墜，叫我再
    拿1 條項鍊給他們佩戴玉墜，我彎下腰打開抽屜的時候，他
    們就拿走跑出去了。我彎下腰打開抽屜時，被告林志峰離我
    約1 個手臂的寬度」等語（本院卷第90、91頁）。審諸上開
    玉鐲係為供被告2 人選購，而交付被告陳亦喬試戴，縱為被
    告佩戴當中，仍在被害人朱素娟實力支配下之財物，被告2
    人乘被害人彎腰取物不及防備，逕行公然取走櫃台上的鑽石
    戒指及佩戴手上的玉鐲迅速逃逸，以排除被害人朱素娟之實
    力支配，核屬乘人不備或不及抗拒而掠取財物，被告辯稱僅
    係竊盜云云，自非可採。
  (四)綜據前述，本案事證明確，被告2 人犯行已堪認定，自應依
    法論科。
二、論罪之理由：
  (一)按搶奪罪以乘人不備，不及抗拒，公然掠取其財物為成立要
    件，與竊取者係乘人不知，以和平或秘密方法竊得其物之情
    形，迥然有別。又查搶奪罪之乘人不備或不及抗拒而掠取財
    物者，不以直接自被害人手中奪取為限。即以和平方法取得
    財物後，若該財物尚在被害人實力支配之下而公然持物逃跑
    ，以排除其實力支配時，仍不失為乘人不備或不及抗拒而掠
    取財物，應成立搶奪罪，最高法院82年台上字第2445號判決
    亦可資參照。核被告林志峰事實欄(一)所為，係乘被害人不知
    ，以和平方法竊得其物，係犯刑法第320條第1項竊盜罪；公
    訴意旨認此部分係犯刑法第325條第1項之搶奪罪嫌，自有未
    洽，惟搶奪與竊盜間，未得他人同意而拿取他人財物之社會
    基本事實尚無不同，並經本院及原審告知變更後之罪名，爰
    依法變更起訴法條。被告林志峰與陳亦喬就事實欄(二)、(三)所
    示部分，被告既係於被害人轉身、彎腰取物之際，乘被害人
    不及防備，逕行取走財物並轉身迅速逃逸，在客觀上顯已屬
    公然攫取他人財物之「不法腕力」之實施，而非屬單純乘人
    不知「和平移轉」上揭財物之竊盜行為，至為灼然，核被告
    林志峰與陳亦喬此部分所為，均係犯刑法第325條第1項搶奪
    罪。
  (二)又共同正犯，在合同之意思內各自分擔犯罪行為之一部，相
    互利用他人之行為，以達其犯罪之目的，即應對全部所發生
    之結果，共同負責（最高法院27年上字第755 號、73 年 臺
    上字第2364號判例參照）。被告陳亦喬就上開各次犯行均有
    所認識，且與被告林志峰相互有犯意聯絡，雖僅推由被告林
    志峰下手行竊或搶奪，被告2 人既有犯意之聯絡及行為之分
    擔，均應論以共同正犯。
  (三)被告林志峰所犯上開3罪間、被告陳亦喬所犯上開2罪間，犯
    意各別，行為互殊，應予分論併罰。
三、原審以被告所為犯行事證明確，適用刑事訴訟法第299條第1
    項前段、第300條，刑法第28條、第320條第1項、第325條第
    1項、第51條第5款，刑法施行法第1之1條第1項、第2項前段
    之規定，並審酌被告2 人均正值青年，不思正道取財，竟圖
    不勞而獲，多次竊取、搶奪他人財物，破壞社會秩序及他人
    財產安全，兼衡被告2 人之品行、生活狀況、智識程度、犯
    罪之動機、目的、手段、所竊取及搶奪財物之價值、坦承犯
    行之犯罪後態度等一切情狀，分別量處被告林志峰有期徒刑
    8 月、有期徒刑10月、有期徒刑1年2月，及被告陳亦喬有期
    徒刑9月、有期徒刑1年。經核認事用法均無違誤，量刑亦屬
    妥適。
四、被告林志峰與陳亦喬上訴意旨略以：上開事實欄(二)、(三)所示
    犯行，應僅構成竊盜罪，而非搶奪罪，且上開3 罪原審量刑
    過重，請求從輕量刑等語。惟查：被告林志峰與陳亦喬事實
    欄(二)、(三)所為，係犯搶奪罪，業據本院調查說明如前，被告
    此部分上訴即無理由；又按刑之量定，為求個案裁判之妥當
    性，法律賦予法院裁量之權，量刑輕重，屬為裁判之法院得
    依職權自由裁量之事項，苟其量刑已以行為人之責任為基礎
    ，並斟酌刑法第57條各款所列情狀，在法定刑度內，酌量科
    刑，如無偏執一端，致明顯失出失入情形，尚難遽指為不當
    或違法，原審關於被告科刑之部分，業已以被告之責任為基
    礎，並審酌被告素行、犯罪情節、犯後態度等情，而就被告
    所犯之罪處刑，核屬罪責相當，亦無違誤。從而，被告上訴
    主張原審量刑過重，請求從輕量刑云云，即不可採。是被告
    林志峰與陳亦喬之上訴均無理由，應予駁回。
據上論斷，應依刑事訴訟法第368條，判決如主文。
本案經檢察官柯麗鈴到庭執行職務
中    華    民    國   100    年    11      月    22  日
            刑事第十二庭  審判長法  官  蔡永昌
                                法  官  陳貽男
                                法  官  王梅英
以上正本證明與原本無異。
如不服本判決，應於收受送達後10日內向本院提出上訴書狀，其
未敘述上訴之理由者並得於提起上訴後10日內向本院補提理由書
（均須按他造當事人之人數附繕本）「切勿逕送上級法院」。
事實欄(一)部分被告不得上訴。
                                書記官  楊麗娟
中    華    民    國   100    年    11    月    22    日
附錄本案論罪科刑法條全文：
中華民國刑法第320 條
意圖為自己或第三人不法之所有，而竊取他人之動產者，為竊盜
罪，處5年以下有期徒刑、拘役或500元以下罰金。
意圖為自己或第三人不法之利益，而竊佔他人之不動產者，依前
項之規定處斷。
前2 項之未遂犯罰之。
中華民國刑法第325 條
意圖為自己或第三人不法之所有，而搶奪他人之動產者，處6 月
以上5 年以下有期徒刑。
因而致人於死者，處無期徒刑或7 年以上有期徒刑，致重傷者，
處3 年以上10年以下有期徒刑。
第1 項之未遂犯罰之。